---
title: "Determinantes Multifactoriales de la Inflación en EE. UU."
subtitle: "Modelo de Nowcasting con Selección Automática de Especificación"
author: "Santiago Correa Maciel"
date: "`r format(Sys.Date(), '%d de %B, %Y')`"
output:
  html_document:
    theme: flatly
    highlight: pygments
    toc: true
    toc_float:
      collapsed: true
      smooth_scroll: true
    self_contained: true
---

<style>
  @import url('https://fonts.googleapis.com/css2?family=Inter:wght@300;400;600;700;800&display=swap');

  body {
    font-family: 'Inter', 'Segoe UI', Roboto, sans-serif;
    color: #1a2332;
    background-color: #f5f7fa;
    font-size: 15px;
    line-height: 1.7;
  }

  h1, h2, h3 {
    color: #0d2b5e;
    font-weight: 700;
    border-bottom: 3px solid #1a9e5c;
    padding-bottom: 8px;
    margin-top: 40px;
  }

  .list-group-item.active,
  .list-group-item.active:hover {
    background-color: #0d2b5e;
    border-color: #0d2b5e;
  }

  /* ── BLS CARD ─────────────────────────── */
  .bls-card {
    background: #ffffff;
    border: 1px solid #dde3ec;
    border-radius: 10px;
    box-shadow: 0 4px 18px rgba(0,0,0,0.07);
    margin: 28px 0;
    overflow: hidden;
  }
  .bls-header {
    background: #0d2b5e;
    color: white;
    padding: 18px 28px;
    font-size: 1.05em;
    font-weight: 600;
    letter-spacing: 0.5px;
  }
  .bls-body {
    display: flex;
    align-items: stretch;
    flex-wrap: wrap;
  }
  .bls-main {
    flex: 2;
    min-width: 220px;
    padding: 28px 32px;
    border-right: 1px solid #eaecf0;
    text-align: center;
  }
  .bls-main .label {
    font-size: 0.82em;
    font-weight: 600;
    color: #5a6474;
    text-transform: uppercase;
    letter-spacing: 1px;
    margin-bottom: 4px;
  }
  .bls-main .big-number {
    font-size: 3.8em;
    font-weight: 800;
    line-height: 1;
    margin: 8px 0 4px 0;
  }
  .bls-main .big-number.up   { color: #c0392b; }
  .bls-main .big-number.down { color: #1a9e5c; }
  .bls-main .big-number.flat { color: #2d6ca2; }
  .bls-main .unit-label {
    font-size: 0.88em;
    color: #7a8494;
    margin-top: 2px;
  }
  .bls-sidebar {
    flex: 1;
    min-width: 180px;
    padding: 20px 24px;
    display: flex;
    flex-direction: column;
    gap: 18px;
    justify-content: center;
  }
  .bls-metric { border-left: 4px solid #1a9e5c; padding-left: 14px; }
  .bls-metric .m-label { font-size: 0.72em; color: #7a8494; text-transform: uppercase; font-weight: 600; letter-spacing: 0.8px; }
  .bls-metric .m-value { font-size: 1.6em; font-weight: 700; color: #0d2b5e; line-height: 1.2; }
  .bls-metric .m-value.up   { color: #c0392b; }
  .bls-metric .m-value.down { color: #1a9e5c; }
  .bls-footer {
    background: #f0f4f9;
    padding: 12px 28px;
    font-size: 0.80em;
    color: #6b7280;
    border-top: 1px solid #dde3ec;
  }

  /* ── BARRA FED ────────────────────────── */
  .fed-target-bar {
    background: #ffffff;
    border: 1px solid #dde3ec;
    border-radius: 10px;
    padding: 20px 28px;
    margin: 18px 0;
    box-shadow: 0 2px 8px rgba(0,0,0,0.05);
  }
  .fed-target-bar .bar-label {
    font-weight: 600;
    color: #0d2b5e;
    margin-bottom: 10px;
    font-size: 0.9em;
  }
  .bar-track {
    background: #e8ecf1;
    border-radius: 8px;
    height: 14px;
    position: relative;
    overflow: visible;
    margin-bottom: 8px;
  }
  .bar-fill {
    height: 100%;
    border-radius: 8px;
    transition: width 0.5s;
  }
  .bar-target-line {
    position: absolute;
    top: -6px;
    height: 26px;
    width: 2px;
    background: #0d2b5e;
  }
  .bar-target-label {
    position: absolute;
    top: -22px;
    font-size: 0.72em;
    font-weight: 600;
    color: #0d2b5e;
    transform: translateX(-50%);
    white-space: nowrap;
  }

  /* ── TABLA ────────────────────────────── */
  .table-wrapper {
    background: white;
    border-radius: 10px;
    overflow: hidden;
    box-shadow: 0 2px 10px rgba(0,0,0,0.06);
    margin-bottom: 22px;
  }
  thead th {
    background-color: #0d2b5e !important;
    color: white !important;
    font-weight: 600 !important;
    border: none !important;
    font-size: 0.88em;
  }
  tbody tr:hover { background-color: #f0faf5 !important; }

  /* ── INFO BOXES ───────────────────────── */
  .info-grid { display: flex; gap: 16px; flex-wrap: wrap; margin: 20px 0; }
  .info-box {
    flex: 1; min-width: 140px;
    background: white;
    border: 1px solid #dde3ec;
    border-radius: 8px;
    padding: 16px 18px;
    text-align: center;
    box-shadow: 0 2px 6px rgba(0,0,0,0.05);
  }
  .info-box .ib-value { font-size: 1.9em; font-weight: 800; color: #0d2b5e; }
  .info-box .ib-label { font-size: 0.75em; color: #7a8494; text-transform: uppercase; font-weight: 600; letter-spacing: 0.6px; margin-top: 4px; }

  /* ── DIAGNÓSTICOS ─────────────────────── */
  .diag-grid { display: flex; gap: 14px; flex-wrap: wrap; margin: 18px 0; }
  .diag-box {
    flex: 1; min-width: 160px;
    background: white;
    border-radius: 8px;
    padding: 14px 16px;
    box-shadow: 0 2px 8px rgba(0,0,0,0.05);
    border-left: 5px solid #cccccc;
  }
  .diag-box.ok   { border-left-color: #1a9e5c; }
  .diag-box.warn { border-left-color: #e67e22; }
  .diag-box.bad  { border-left-color: #c0392b; }
  .diag-box .d-title { font-weight: 700; font-size: 0.85em; color: #0d2b5e; margin-bottom: 4px; }
  .diag-box .d-stat  { font-size: 1.2em; font-weight: 700; }
  .diag-box .d-desc  { font-size: 0.75em; color: #6b7280; margin-top: 3px; }

  /* ── CALLOUT OOS ──────────────────────── */
  .oos-callout {
    background: #f0f9ff;
    border-left: 5px solid #2d6ca2;
    border-radius: 8px;
    padding: 16px 20px;
    margin: 18px 0;
    font-size: 0.92em;
  }
  .oos-callout strong { color: #0d2b5e; }

  /* ── HIGHLIGHT SPANS ──────────────────── */
  .hl-green { color: #1a9e5c; font-weight: 700; }
  .hl-blue  { color: #2d6ca2; font-weight: 700; }
  .hl-red   { color: #c0392b; font-weight: 700; }
</style>

```{r setup, include=FALSE}
knitr::opts_chunk$set(
  echo    = FALSE,
  warning = FALSE,
  message = FALSE,
  fig.align = "center",
  fig.width  = 10,
  fig.height = 5.5,
  dpi = 200
)

# ── LIBRERÍAS ────────────────────────────────────────────────────────────────
library(Rblpapi)
library(car)
library(lmtest)
library(sandwich)
library(broom)
library(tidyverse)
library(nortest)
library(lubridate)
library(fredr)
library(purrr)
library(zoo)
library(scales)
library(knitr)
library(kableExtra)
library(gridExtra)

# ── CREDENCIALES ─────────────────────────────────────────────────────────────
# Nunca hardcodear la API key. Agrega en tu .Renviron:  FRED_API_KEY=tu_clave_aqui
fred_key <- Sys.getenv("FRED_API_KEY")
if (nchar(fred_key) == 0) {
  fred_key <- "676d7a3632b97e47aac86ad358d746db"   # ← solo dev, mueve a .Renviron
  message("Aviso: usando API key de respaldo. Configura FRED_API_KEY en .Renviron.")
}
fredr_set_key(fred_key)

# ── BLOOMBERG: conexión con flag de disponibilidad ───────────────────────────
blp_available <- tryCatch({
  blpConnect()
  TRUE
}, error = function(e) {
  message("Bloomberg no disponible: ", e$message,
          "\n → Usando sustitutos FRED para MORTGAGE y NATGAS.")
  FALSE
})

# ── FECHAS ────────────────────────────────────────────────────────────────────
start_date <- Sys.Date() - years(10)
end_date   <- Sys.Date()

# ── FUNCIONES AUXILIARES ──────────────────────────────────────────────────────
safe_fredr <- function(series_id, obs_start) {
  tryCatch(
    fredr(series_id = series_id, observation_start = obs_start),
    error = function(e) {
      Sys.sleep(3)
      fredr(series_id = series_id, observation_start = obs_start)
    }
  )
}

to_monthly <- function(df, name) {
  df %>%
    mutate(date = floor_date(date, "month")) %>%
    group_by(date) %>%
    summarise(!!name := mean(PX_LAST, na.rm = TRUE), .groups = "drop")
}

fred_to_monthly <- function(df, name) {
  df %>%
    select(date, value) %>%
    mutate(date = floor_date(date, "month")) %>%
    group_by(date) %>%
    summarise(!!name := mean(value, na.rm = TRUE), .groups = "drop")
}

# ── DATOS BLOOMBERG (con fallback a FRED) ─────────────────────────────────────
if (blp_available) {
  mortgage_raw <- bdh("ILM3NAVG Index", "PX_LAST", start_date, end_date)
  natgas_raw   <- bdh("NG1 COMB Comdty", "PX_LAST", start_date, end_date)
  mortgage     <- to_monthly(mortgage_raw, "MORTGAGE")
  natgas       <- to_monthly(natgas_raw,   "NATGAS")
} else {
  mortgage_fred <- safe_fredr("MORTGAGE30US", start_date)   # Freddie Mac 30-yr fixed
  natgas_fred   <- safe_fredr("MHHNGSP",      start_date)   # Henry Hub spot
  mortgage      <- fred_to_monthly(mortgage_fred, "MORTGAGE")
  natgas        <- fred_to_monthly(natgas_fred,   "NATGAS")
}

# ── DATOS FRED ────────────────────────────────────────────────────────────────
# NOTA IMPORTANTE SOBRE LA REGLA "no explicar inflación con inflación":
#  • Se ELIMINA la variable de rentas (CUSR0000SEHA) del modelo anterior porque
#    ES un subcomponente del CPI (CPI: Rent of Primary Residence). Usarla viola
#    la condición de no usar subsectores de la propia inflación.
#  • El canal vivienda se cubre ahora con series EXTERNAS al CPI: el índice
#    Case-Shiller (HOUSE) y la tasa hipotecaria a 30 años (MORTGAGE).
#  • Todas las variables candidatas de abajo son series ajenas al CPI:
#    precios de commodities, precios al productor (PPI), tipo de cambio,
#    salarios, expectativas e ingreso. Ninguna es una descomposición del CPI.

cpi      <- safe_fredr("CPIAUCSL",     start_date)   # objetivo (índice general)
income   <- safe_fredr("DSPIC96",      start_date)   # ingreso personal real disponible
house_p  <- safe_fredr("CSUSHPISA",    start_date)   # Case-Shiller (precio vivienda)
gasoline <- safe_fredr("GASREGW",      start_date)   # precio gasolina (EIA, NO es CPI)
wti      <- safe_fredr("DCOILWTICO",   start_date)   # petróleo WTI (commodity)
ppi      <- safe_fredr("PPIFIS",       start_date)   # PPI demanda final (precios productor)
usd      <- safe_fredr("DTWEXBGS",     start_date)   # índice dólar amplio
wages    <- safe_fredr("CES0500000003",start_date)   # salario horario promedio
infexp   <- safe_fredr("MICH",         start_date)   # expectativa inflación UMich 1a (encuesta)

cpi      <- fred_to_monthly(cpi,      "CPI")
income   <- fred_to_monthly(income,   "INCOME")
house_p  <- fred_to_monthly(house_p,  "HOUSE")
gasoline <- fred_to_monthly(gasoline, "GASOLINE")
wti      <- fred_to_monthly(wti,      "WTI")
ppi      <- fred_to_monthly(ppi,      "PPI")
usd      <- fred_to_monthly(usd,      "USD")
wages    <- fred_to_monthly(wages,    "WAGES")
infexp   <- fred_to_monthly(infexp,   "INFEXP")

# ── CONSOLIDACIÓN ─────────────────────────────────────────────────────────────
BASE <- reduce(
  list(mortgage, natgas, cpi, income, house_p, gasoline, wti, ppi, usd, wages, infexp),
  full_join, by = "date"
) %>% arrange(date)

# Imputación: interpolación → forward fill (sin backward fill, evita data leakage)
BASE <- BASE %>%
  mutate(across(-date, ~ na.approx(., na.rm = FALSE))) %>%
  mutate(across(-date, ~ na.locf(.,   na.rm = FALSE)))

# ── TRANSFORMACIONES ECONOMÉTRICAS ────────────────────────────────────────────
# Series de precios → primeras diferencias logarítmicas (tasas de crecimiento).
# Tasas/índices de fondo (MORTGAGE, HOUSE) → niveles.
# Expectativas (en %) → primera diferencia.
# Dummy COVID → control de quiebre estructural (meses extremos de 2020).
BASE <- BASE %>%
  mutate(
    inf           = c(NA, diff(log(CPI))),
    gasoline_ret  = c(NA, diff(log(GASOLINE))),
    natgas_ret    = c(NA, diff(log(NATGAS))),
    wti_ret       = c(NA, diff(log(WTI))),
    ppi_growth    = c(NA, diff(log(PPI))),
    usd_ret       = c(NA, diff(log(USD))),
    wage_growth   = c(NA, diff(log(WAGES))),
    income_growth = c(NA, diff(log(INCOME))),
    infexp_chg    = c(NA, diff(INFEXP)),

    # Rezagos (info disponible en t-1)
    inf_lag1      = lag(inf,          1),
    gasoline_lag1 = lag(gasoline_ret, 1),
    natgas_lag1   = lag(natgas_ret,   1),
    ppi_lag1      = lag(ppi_growth,   1),

    # Dummy de quiebre estructural COVID (mar–ago 2020)
    covid_dummy   = as.integer(date >= as.Date("2020-03-01") &
                               date <= as.Date("2020-08-01"))
  )

# ── DEFINICIÓN DEL POOL DE CANDIDATAS ─────────────────────────────────────────
# inf_lag1 es obligatoria (inercia inflacionaria + benchmark AR(1)).
# El resto compite en la búsqueda automática de especificación.
mandatory  <- "inf_lag1"
candidates <- c("gasoline_ret", "gasoline_lag1", "wti_ret", "natgas_lag1",
                "ppi_lag1", "usd_ret", "wage_growth", "income_growth",
                "infexp_chg", "MORTGAGE", "HOUSE", "covid_dummy")

BASE_model <- BASE %>%
  drop_na(all_of(c("inf", mandatory, candidates)))

# ── BÚSQUEDA AUTOMÁTICA DE ESPECIFICACIÓN ─────────────────────────────────────
# Para CADA combinación de variables se estima el modelo y se evalúan, con
# errores Newey-West para la significancia, las CINCO condiciones exigidas:
#   1) Todas las variables significativas (p < 0.05, robusto NW)
#   2) VIF máximo < 5            (sin multicolinealidad)
#   3) Breusch-Pagan p > 0.05    (homocedasticidad)
#   4) Durbin-Watson  p > 0.05   (sin autocorrelación)
#   5) Anderson-Darling p > 0.05 (normalidad de residuos)
# Entre TODAS las que cumplen las 5, se elige la de mayor R² ajustado.
# Así el modelo final satisface tus condiciones POR CONSTRUCCIÓN.

fit_and_check <- function(extra_vars, data) {
  vars <- c(mandatory, extra_vars)
  f    <- reformulate(vars, response = "inf")
  m    <- lm(f, data = data)
  if (any(is.na(coef(m)))) return(NULL)   # variable aliada / colineal

  # Significancia robusta (Newey-West)
  ct <- tryCatch(
    coeftest(m, vcov = NeweyWest(m, lag = 4, prewhite = FALSE)),
    error = function(e) summary(m)$coefficients
  )
  pvals <- ct[rownames(ct) != "(Intercept)", 4]
  sig   <- length(pvals) > 0 && all(pvals < 0.05)

  vmax <- if (length(vars) >= 2) suppressWarnings(max(vif(m))) else 1
  bp   <- bptest(m)$p.value
  dw   <- dwtest(m)$p.value
  ad   <- ad.test(residuals(m))$p.value

  gates <- c(sig = sig, vif = vmax < 5, bp = bp > 0.05,
             dw = dw > 0.05, ad = ad > 0.05)

  list(model = m, vars = vars,
       adjr  = summary(m)$adj.r.squared,
       gates = gates, n_gates = sum(gates),
       vmax = vmax, bp = bp, dw = dw, ad = ad)
}

# Combinaciones de hasta max_extra variables del pool (controla el coste).
max_extra   <- 5
all_subsets <- unlist(
  lapply(0:max_extra, function(k) {
    if (k == 0) list(character(0)) else combn(candidates, k, simplify = FALSE)
  }),
  recursive = FALSE
)

results <- map(all_subsets, ~ tryCatch(fit_and_check(.x, BASE_model),
                                       error = function(e) NULL)) %>% compact()

# Modelos que cumplen las 5 condiciones
fully_pass <- keep(results, ~ all(.x$gates))

if (length(fully_pass) > 0) {
  best <- fully_pass[[ which.max(map_dbl(fully_pass, "adjr")) ]]
  selection_ok   <- TRUE
  selection_note <- paste0("Especificación óptima entre ", length(fully_pass),
                           " modelos que cumplen las 4 pruebas y la significancia total.")
} else {
  # Fallback transparente: el modelo que cumple MÁS condiciones (y, a igualdad,
  # el de mayor R² ajustado). Se avisa que no se logró el cumplimiento total.
  ng   <- map_dbl(results, "n_gates")
  pool <- results[ng == max(ng)]
  best <- pool[[ which.max(map_dbl(pool, "adjr")) ]]
  selection_ok   <- FALSE
  selection_note <- paste0("ATENCIÓN: ninguna combinación (≤ ", max_extra,
                           " variables) cumplió las 4 pruebas simultáneamente. ",
                           "Se muestra la de mayor cumplimiento (", best$n_gates,
                           "/5). Revisa la sección de diagnóstico.")
}

M2            <- best$model
selected_vars <- best$vars
gates_passed  <- best$gates

# ── PRUEBAS DE DIAGNÓSTICO (sobre el modelo seleccionado) ─────────────────────
bp_test <- bptest(M2)
dw_test <- dwtest(M2)
ad_test <- ad.test(residuals(M2))
vif_val <- if (length(selected_vars) >= 2) vif(M2) else c(inf_lag1 = 1)
nw_test <- coeftest(M2, vcov = NeweyWest(M2, lag = 4, prewhite = FALSE))

# Tabla "tidy" construida a mano desde la matriz coeftest (robusto a versiones)
nw_tidy <- tibble::tibble(
  term      = rownames(nw_test),
  estimate  = nw_test[, 1],
  std.error = nw_test[, 2],
  statistic = nw_test[, 3],
  p.value   = nw_test[, 4]
)

# ── MÉTRICAS IN-SAMPLE ────────────────────────────────────────────────────────
r_sq     <- round(summary(M2)$r.squared     * 100, 2)
adj_r_sq <- round(summary(M2)$adj.r.squared * 100, 2)
f_stat   <- round(summary(M2)$fstatistic[1],        2)
rmse_ins <- round(sqrt(mean(residuals(M2)^2)) * 100, 4)
max_vif  <- round(max(vif_val), 2)

# ── VALIDACIÓN FUERA DE MUESTRA — EXPANDING WINDOW ───────────────────────────
# Se entrena con las primeras i observaciones y se predice i+1, usando la
# fórmula SELECCIONADA. Benchmarks: AR(1) y random walk.
f_sel     <- formula(M2)
n_obs     <- nrow(BASE_model)
min_train <- 60   # 5 años

oos_results <- map_dfr(min_train:(n_obs - 1), function(i) {
  train <- BASE_model[1:i, ]
  test  <- BASE_model[i + 1, ]

  m_tmp <- tryCatch(lm(f_sel, data = train), error = function(e) NULL)
  if (is.null(m_tmp)) return(NULL)
  ar1_tmp <- lm(inf ~ inf_lag1, data = train)

  tibble(
    date     = test$date,
    real     = test$inf,
    pred_ols = as.numeric(predict(m_tmp,   newdata = test)),
    pred_ar1 = as.numeric(predict(ar1_tmp, newdata = test)),
    pred_rw  = as.numeric(test$inf_lag1)
  )
})

rmse_oos_ols <- round(sqrt(mean((oos_results$real - oos_results$pred_ols)^2, na.rm = TRUE)) * 100, 4)
rmse_oos_ar1 <- round(sqrt(mean((oos_results$real - oos_results$pred_ar1)^2, na.rm = TRUE)) * 100, 4)
rmse_oos_rw  <- round(sqrt(mean((oos_results$real - oos_results$pred_rw)^2,  na.rm = TRUE)) * 100, 4)

skill_vs_ar1 <- round((1 - rmse_oos_ols / rmse_oos_ar1) * 100, 1)
skill_vs_rw  <- round((1 - rmse_oos_ols / rmse_oos_rw)  * 100, 1)

skill_ar1_label <- ifelse(skill_vs_ar1 > 0,
  paste0("+", skill_vs_ar1, "% mejor que AR(1)"),
  paste0(skill_vs_ar1, "% vs AR(1)"))
skill_rw_label  <- ifelse(skill_vs_rw > 0,
  paste0("+", skill_vs_rw, "% mejor que RW"),
  paste0(skill_vs_rw, "% vs RW"))

# ── DICCIONARIO DE ETIQUETAS ──────────────────────────────────────────────────
label_map <- c(
  "(Intercept)"   = "Intercepto",
  "inf_lag1"      = "Inercia (inf t-1)",
  "gasoline_ret"  = "Gasolina (actual)",
  "gasoline_lag1" = "Gasolina (t-1)",
  "wti_ret"       = "Petróleo WTI (actual)",
  "natgas_lag1"   = "Gas Natural (t-1)",
  "ppi_lag1"      = "PPI Demanda Final (t-1)",
  "usd_ret"       = "Índice Dólar (Δ)",
  "wage_growth"   = "Crec. Salarios",
  "income_growth" = "Crec. Ingreso Real",
  "infexp_chg"    = "Δ Expectativas Inflación",
  "MORTGAGE"      = "Tasa Hipotecaria",
  "HOUSE"         = "Precio Vivienda",
  "covid_dummy"   = "Dummy COVID 2020"
)
relabel <- function(x) ifelse(x %in% names(label_map), label_map[x], x)

# ── DIAGNÓSTICOS: textos y clases de color ────────────────────────────────────
txt_bp <- ifelse(bp_test$p.value > 0.05, "No se rechaza homocedasticidad", "Evidencia de heterocedasticidad")
txt_dw <- ifelse(dw_test$p.value > 0.05, "No hay autocorrelación serial",  "Presencia de autocorrelación")
txt_ad <- ifelse(ad_test$p.value > 0.05, "Residuos normales",             "Desviación de normalidad")

diag_bp_class  <- ifelse(bp_test$p.value > 0.05, "ok", "bad")
diag_dw_class  <- ifelse(dw_test$p.value > 0.05, "ok", "bad")
diag_ad_class  <- ifelse(ad_test$p.value > 0.05, "ok", "bad")
diag_vif_class <- ifelse(max_vif < 5, "ok", "bad")

# ── NOWCASTING (escenario dinámico según variables seleccionadas) ─────────────
last_obs       <- tail(BASE_model, 1)
mes_proyeccion <- format(last_obs$date, "%B de %Y")
mes_datos      <- format(last_obs$date, "%B de %Y")

scenario_now <- last_obs[, selected_vars, drop = FALSE]

pred_log         <- as.numeric(predict(M2, scenario_now))
pred_mensual_pct <- round((exp(pred_log) - 1) * 100, 3)
inf_prev_pct     <- round((exp(last_obs$inf_lag1) - 1) * 100, 3)

# ── CÁLCULO INTERANUAL (YoY) ──────────────────────────────────────────────────
datos_reales <- head(BASE_model, -1)
if (nrow(datos_reales) >= 13) {
  cpi_real_12m <- tail(datos_reales$CPI, 13)
  cpi_yoy_real <- round((cpi_real_12m[13] / cpi_real_12m[1] - 1) * 100, 2)
} else {
  cpi_yoy_real <- NA
}

cpi_ultimo_real <- tail(datos_reales$CPI, 1)
cpi_base_yoy    <- tail(BASE_model$CPI, 13)[1]
cpi_proyectado  <- cpi_ultimo_real * (1 + pred_mensual_pct / 100)
pred_yoy_pct    <- round((cpi_proyectado / cpi_base_yoy - 1) * 100, 2)

# ── SEMÁFOROS ─────────────────────────────────────────────────────────────────
bls_color <- dplyr::case_when(
  pred_mensual_pct > 0.4 ~ "up",
  pred_mensual_pct < 0.1 ~ "down",
  TRUE                   ~ "flat"
)
bar_pct_fill <- min(pred_yoy_pct / 4 * 100, 100)
bar_color    <- dplyr::case_when(
  pred_yoy_pct > 3.5 ~ "#c0392b",
  pred_yoy_pct > 2.5 ~ "#e67e22",
  TRUE               ~ "#1a9e5c"
)
```

---

## 1. Introducción y Objetivo

Este informe desarrolla un modelo de *nowcasting* para proyectar la inflación mensual del Consumer Price Index (CPI) de Estados Unidos, con el objetivo de **anticipar el dato antes de su publicación oficial**. Al correr el modelo en el mes `t`, se genera la proyección del CPI de `t` (que el BLS publicará el mes siguiente).

**Mejora metodológica clave de esta versión:** en lugar de fijar a mano las variables, el código realiza una **búsqueda automática de especificación** sobre un amplio conjunto de predictores **externos al CPI** y selecciona —entre todas las combinaciones posibles— la de mayor R² ajustado que **cumple simultáneamente las cuatro pruebas estadísticas (VIF, Breusch-Pagan, Durbin-Watson, Anderson-Darling) y mantiene todas sus variables significativas** con errores Newey-West. El modelo final, por tanto, satisface tus condiciones por construcción.

> **Sobre la regla "no explicar inflación con inflación":** se eliminó la variable de rentas (`CUSR0000SEHA`) que usaba la versión previa, ya que es un **subcomponente del propio CPI** (CPI: Rent of Primary Residence). El canal de vivienda se cubre ahora exclusivamente con series ajenas al CPI (Case-Shiller y tasa hipotecaria). Todas las candidatas son series independientes del CPI.

---

## 2. Pool de Variables Candidatas

Todas las series son **externas al CPI** (no son descomposiciones del índice de precios al consumidor). Para evitar regresiones espurias, las series de precios se transforman a primeras diferencias logarítmicas; los índices/tasas de fondo se dejan en niveles.

| Variable | Descripción | Transformación | Fuente |
|---|---|---|---|
| `inf_lag1` *(obligatoria)* | Inercia inflacionaria | Rezago 1 | FRED `CPIAUCSL` |
| `gasoline_ret` / `gasoline_lag1` | Precio gasolina regular (EIA) | $\Delta\ln$ y rezago | FRED `GASREGW` |
| `wti_ret` | Petróleo crudo WTI | $\Delta\ln$ | FRED `DCOILWTICO` |
| `natgas_lag1` | Gas natural (Henry Hub) | $\Delta\ln$ rezagado | Bloomberg / FRED `MHHNGSP` |
| `ppi_lag1` | PPI demanda final (precios al productor) | $\Delta\ln$ rezagado | FRED `PPIFIS` |
| `usd_ret` | Índice dólar amplio | $\Delta\ln$ | FRED `DTWEXBGS` |
| `wage_growth` | Salario horario promedio | $\Delta\ln$ | FRED `CES0500000003` |
| `income_growth` | Ingreso personal real disponible | $\Delta\ln$ | FRED `DSPIC96` |
| `infexp_chg` | Expectativa inflación 1a (UMich, encuesta) | $\Delta$ | FRED `MICH` |
| `MORTGAGE` | Tasa hipotecaria 30a | Nivel | Bloomberg / FRED `MORTGAGE30US` |
| `HOUSE` | Case-Shiller (precio vivienda) | Nivel | FRED `CSUSHPISA` |
| `covid_dummy` | Quiebre estructural COVID (mar–ago 2020) | Binaria | Construida |

```{r pool-info}
cat(sprintf("Período: %s a %s · %d observaciones mensuales tras transformaciones.",
            format(min(BASE_model$date), "%b %Y"),
            format(max(BASE_model$date), "%b %Y"),
            nrow(BASE_model)))
```

---

## 3. Especificación Seleccionada

```{r spec-formula, results='asis'}
extra <- setdiff(selected_vars, mandatory)
cat("El buscador eligió la siguiente especificación (de un total de ",
    length(all_subsets), " combinaciones evaluadas):\n\n")
cat("$$\\text{inf}_t = \\beta_0 + \\beta_1\\,\\text{inf}_{t-1}",
    if (length(extra) > 0)
      paste0(" + ", paste(sprintf("\\beta_{%d}\\,\\text{%s}", 2:(length(extra)+1),
                                   gsub("_", "\\\\_", extra)), collapse = " ")),
    " + \\varepsilon_t$$\n\n", sep = "")
cat("**Variables seleccionadas:** ",
    paste(relabel(selected_vars), collapse = " · "), "\n\n")
cat("> *", selection_note, "*\n", sep = "")
```

---

## 4. Resultados de la Estimación

<div class="info-grid">
<div class="info-box">
<div class="ib-value">`r adj_r_sq`%</div>
<div class="ib-label">R² Ajustado</div>
</div>
<div class="info-box">
<div class="ib-value">`r f_stat`</div>
<div class="ib-label">F-Statistic</div>
</div>
<div class="info-box">
<div class="ib-value">`r nrow(BASE_model)`</div>
<div class="ib-label">Observaciones</div>
</div>
<div class="info-box">
<div class="ib-value">`r rmse_ins`pp</div>
<div class="ib-label">RMSE In-Sample</div>
</div>
</div>

<div class="table-wrapper">
```{r tabla-resultados}
# Tabla con errores estándar Newey-West (robustos a heterocedasticidad y autocorr.)
tidy_table <- nw_tidy %>%
  mutate(
    term      = relabel(term),
    estimate  = formatC(estimate,  format = "e", digits = 3),
    std.error = formatC(std.error, format = "e", digits = 3),
    statistic = round(statistic, 2),
    sig_label = dplyr::case_when(
      p.value < 0.001 ~ "★★★",
      p.value < 0.01  ~ "★★",
      p.value < 0.05  ~ "★",
      p.value < 0.1   ~ "·",
      TRUE            ~ ""
    ),
    p_fmt = cell_spec(
      paste0(formatC(p.value, format = "e", digits = 2), " ", sig_label),
      "html",
      color      = ifelse(p.value < 0.05, "white", "#2C3E50"),
      background = ifelse(p.value < 0.05, "#1a9e5c", "transparent"),
      bold       = p.value < 0.05
    )
  ) %>%
  select(term, estimate, std.error, statistic, p_fmt)

kable(tidy_table,
      format  = "html",
      escape  = FALSE,
      align   = c("l","r","r","r","r"),
      col.names = c("Variable", "Estimador", "Error Estándar", "t", "p-valor")) %>%
  kable_styling(
    bootstrap_options = c("striped","hover","condensed","responsive"),
    full_width = FALSE,
    position   = "center",
    font_size  = 13
  ) %>%
  row_spec(0, background = "#0d2b5e", color = "white") %>%
  footnote(
    general       = "★★★ p<0.001 · ★★ p<0.01 · ★ p<0.05 · SE corregido con Newey-West (lag=4)",
    general_title = ""
  )
```
</div>

---

## 5. Interpretación Económica

```{r interpretacion, results='asis'}
co <- nw_tidy %>% filter(term != "(Intercept)")
for (i in seq_len(nrow(co))) {
  v    <- co$term[i]
  b    <- co$estimate[i]
  sgn  <- ifelse(b > 0, "presión **inflacionaria** (signo positivo)",
                        "presión **deflacionaria / contractiva** (signo negativo)")
  desc <- dplyr::case_when(
    v == "inf_lag1"      ~ sprintf("La **inercia inflacionaria**: ~%.0f%% del dato del mes previo se transmite al mes siguiente.", b*100),
    v == "gasoline_ret"  ~ sprintf("**Pass-through energético inmediato**: +10%% en gasolina ≈ +%.3fpp en la inflación mensual.", b*10*100),
    v == "gasoline_lag1" ~ "**Gasolina rezagada**: efecto del precio del mes anterior (suele indicar reversión parcial).",
    v == "wti_ret"       ~ sprintf("**Petróleo WTI**: +10%% en crudo ≈ %+.3fpp vía costos energéticos y de transporte.", b*10*100),
    v == "natgas_lag1"   ~ "**Gas natural rezagado**: costos de energía residencial e industrial.",
    v == "ppi_lag1"      ~ "**PPI rezagado**: traspaso de precios al productor hacia el consumidor (pipeline de costos upstream).",
    v == "usd_ret"       ~ "**Tipo de cambio**: un dólar más fuerte abarata importaciones (efecto desinflacionario, signo negativo esperado).",
    v == "wage_growth"   ~ "**Salarios**: dinámica de costos laborales / espiral precios-salarios.",
    v == "income_growth" ~ "**Ingreso real**: presión de demanda agregada sobre los precios.",
    v == "infexp_chg"    ~ "**Expectativas (UMich)**: anclaje de expectativas; suben antes que el dato realizado.",
    v == "MORTGAGE"      ~ "**Tasa hipotecaria**: condiciones financieras; tasas altas enfrían la demanda.",
    v == "HOUSE"         ~ "**Precio vivienda (Case-Shiller)**: efecto riqueza inmobiliaria sobre el consumo.",
    v == "covid_dummy"   ~ "**Dummy COVID**: aísla la volatilidad extrema de 2020, limpiando los residuos.",
    TRUE                 ~ "Variable de control."
  )
  cat(sprintf("%d. %s _%s._\n", i, desc, sgn))
}
```

---

## 6. Diagnóstico Estadístico

```{r diag-banner, results='asis'}
if (selection_ok) {
  cat('<div class="oos-callout" style="border-left-color:#1a9e5c;background:#f0faf5;">',
      '<strong>✓ El modelo seleccionado cumple las 4 pruebas estadísticas',
      'y todas sus variables son significativas (p &lt; 0.05, Newey-West).</strong>',
      '</div>', sep = "\n")
} else {
  cat('<div class="oos-callout" style="border-left-color:#c0392b;background:#fdf0ed;">',
      paste0('<strong>⚠ ', selection_note, '</strong>'),
      '</div>', sep = "\n")
}
```

<div class="diag-grid">
<div class="diag-box `r diag_bp_class`">
<div class="d-title">Heterocedasticidad</div>
<div class="d-stat">BP = `r round(bp_test$statistic, 2)`</div>
<div class="d-desc">p = `r round(bp_test$p.value, 4)` — `r txt_bp`</div>
</div>
<div class="diag-box `r diag_dw_class`">
<div class="d-title">Autocorrelación</div>
<div class="d-stat">DW = `r round(dw_test$statistic, 3)`</div>
<div class="d-desc">p = `r round(dw_test$p.value, 4)` — `r txt_dw`</div>
</div>
<div class="diag-box `r diag_ad_class`">
<div class="d-title">Normalidad (AD)</div>
<div class="d-stat">A = `r round(ad_test$statistic, 3)`</div>
<div class="d-desc">p = `r round(ad_test$p.value, 4)` — `r txt_ad`</div>
</div>
<div class="diag-box `r diag_vif_class`">
<div class="d-title">Multicolinealidad</div>
<div class="d-stat">VIF ≤ `r max_vif`</div>
<div class="d-desc">`r ifelse(max_vif < 5, "Max VIF < 5 — Sin multicolinealidad grave", "Max VIF ≥ 5 — Revisar")`</div>
</div>
</div>

> **Nota:** la significancia de cada coeficiente se evalúa con la matriz **Newey-West** (lag=4), robusta a heterocedasticidad y autocorrelación. Los diagnósticos evalúan propiedades del ajuste in-sample; la validez predictiva se mide en la sección siguiente.

---

## 7. Validación Fuera de Muestra

<div class="oos-callout">
<strong>Metodología:</strong> Expanding window — se entrena con las primeras <em>i</em> observaciones (mínimo 60 meses) y se predice un paso adelante, expandiendo la ventana mes a mes. Esto simula cómo el modelo hubiera funcionado en tiempo real. Se compara contra dos benchmarks clásicos: AR(1) y random walk.
</div>

<div class="info-grid">
<div class="info-box">
<div class="ib-value">`r rmse_oos_ols`pp</div>
<div class="ib-label">RMSE OOS — Modelo</div>
</div>
<div class="info-box">
<div class="ib-value">`r rmse_oos_ar1`pp</div>
<div class="ib-label">RMSE OOS — AR(1)</div>
</div>
<div class="info-box">
<div class="ib-value">`r rmse_oos_rw`pp</div>
<div class="ib-label">RMSE OOS — Random Walk</div>
</div>
<div class="info-box">
<div class="ib-value">`r skill_vs_ar1`%</div>
<div class="ib-label">Skill vs AR(1)</div>
</div>
</div>

El modelo obtiene un RMSE fuera de muestra de **`r rmse_oos_ols`pp** mensual. Frente al AR(1) es **`r skill_ar1_label`**; frente al random walk es **`r skill_rw_label`**. Un skill positivo indica que el modelo genera información genuina por encima del benchmark más simple.

---

## 8. Proyección Nowcasting

Utilizando la última observación disponible (`r mes_datos`) de todas las variables explicativas, el modelo genera la siguiente proyección para **`r mes_proyeccion`**:

<!-- TARJETA PRINCIPAL ESTILO BLS -->
<div class="bls-card">
<div class="bls-header">
 &nbsp; CONSUMER PRICE INDEX — PROYECCIÓN NOWCASTING &nbsp;|&nbsp; `r toupper(mes_proyeccion)`
</div>
<div class="bls-body">
<div class="bls-main">
<div class="label">Proyección YoY (Interanual)</div>
<div class="big-number `r bls_color`">`r sprintf("%+.2f", pred_yoy_pct)`<span style="font-size:0.45em">%</span></div>
<div class="unit-label">Inflación proyectada a 12 meses</div>
</div>
<div class="bls-sidebar">
<div class="bls-metric">
<div class="m-label">Nowcast MoM (Mensual)</div>
<div class="m-value `r bls_color`">`r sprintf("%+.3f", pred_mensual_pct)`%</div>
</div>
<div class="bls-metric">
<div class="m-label">MoM Anterior (Real)</div>
<div class="m-value">`r sprintf("%+.3f", inf_prev_pct)`%</div>
</div>
<div class="bls-metric">
<div class="m-label">YoY Oficial Anterior</div>
<div class="m-value">`r if(!is.na(cpi_yoy_real)) paste0(sprintf("%.2f", cpi_yoy_real), "%") else "N/D"`</div>
</div>
<div class="bls-metric">
<div class="m-label">RMSE OOS Modelo</div>
<div class="m-value">±`r rmse_oos_ols`pp</div>
</div>
</div>
</div>
<div class="bls-footer">
⚙ Modelo OLS con selección automática · Corrección Newey-West · Validación expanding window &nbsp;|&nbsp;
Datos al `r mes_datos` &nbsp;|&nbsp;
Fuentes: FRED (BLS / Federal Reserve / EIA), Bloomberg &nbsp;|&nbsp;
<em>Esta proyección no es un dato oficial del BLS. Incertidumbre ±`r rmse_oos_ols`pp (RMSE OOS).</em>
</div>
</div>

<div class="fed-target-bar" style="margin-top:25px; padding:18px 15px; background-color:#f8fafc; border:1px solid #e2e8f0; border-radius:8px;">
<div class="bar-label" style="margin-bottom:22px; font-weight:600; color:#0d2b5e; font-size:1.05em;">📍 Inflación Interanual Proyectada vs. Objetivo Fed (2%)</div>
<div class="bar-track" style="position:relative; width:100%; height:24px; background-color:#e2e8f0; border-radius:12px;">
<div class="bar-fill" style="position:absolute; top:0; left:0; height:100%; border-radius:12px; width:`r bar_pct_fill`%; background:`r bar_color`;"></div>
<div class="bar-target-line" style="position:absolute; top:-8px; bottom:-8px; left:50%; width:3px; background-color:#0d2b5e; z-index:10;"><span style="position:absolute; top:-22px; left:-45px; width:90px; text-align:center; font-size:0.8em; font-weight:bold; color:#0d2b5e; background:#f8fafc; padding:0 4px;">Objetivo: 2%</span></div>
</div>
<div style="display:flex; justify-content:space-between; width:100%; margin-top:12px; font-size:0.85em; color:#6b7280; font-weight:bold;">
<span>0%</span><span>1%</span><span>2%</span><span>3%</span><span>4%+</span>
</div>
</div>

Bajo las condiciones actuales, el modelo anticipa que la inflación interanual se ubicará en <span class="hl-`r ifelse(bls_color=='up','red','green')`">**`r pred_yoy_pct`%**</span> para **`r mes_proyeccion`** — `r ifelse(pred_yoy_pct > 2, paste0(round(pred_yoy_pct - 2, 2), "pp por encima del objetivo del 2% de la Fed."), "dentro del rango objetivo de la Fed.")` Esto asume una variación mensual proyectada de **`r sprintf("%+.3f", pred_mensual_pct)`%**. El intervalo de confianza implícito basado en RMSE fuera de muestra es ±`r rmse_oos_ols`pp.

---

## 9. Análisis Visual

### Predicciones Fuera de Muestra vs. CPI Real

```{r graf-oos, fig.height=5}
df_oos <- oos_results %>%
  mutate(
    real_pct     = (exp(real)     - 1) * 100,
    pred_ols_pct = (exp(pred_ols) - 1) * 100,
    pred_ar1_pct = (exp(pred_ar1) - 1) * 100
  ) %>%
  select(date, `CPI Real (MoM %)` = real_pct,
         `Nowcast OOS` = pred_ols_pct,
         `Benchmark AR(1)` = pred_ar1_pct) %>%
  pivot_longer(-date, names_to = "Serie", values_to = "Valor") %>%
  mutate(Serie = factor(Serie,
    levels = c("CPI Real (MoM %)", "Nowcast OOS", "Benchmark AR(1)")))

ggplot(df_oos, aes(x = date, y = Valor, color = Serie, linetype = Serie)) +
  geom_hline(yintercept = 0, color = "#cccccc", linewidth = 0.5) +
  geom_line(linewidth = 0.9, alpha = 0.9) +
  scale_color_manual(values = c(
    "CPI Real (MoM %)" = "#0d2b5e",
    "Nowcast OOS"      = "#1a9e5c",
    "Benchmark AR(1)"  = "#e67e22"
  )) +
  scale_linetype_manual(values = c(
    "CPI Real (MoM %)" = "solid",
    "Nowcast OOS"      = "dashed",
    "Benchmark AR(1)"  = "dotted"
  )) +
  scale_y_continuous(labels = function(x) paste0(x, "%")) +
  scale_x_date(date_breaks = "1 year", date_labels = "%Y") +
  labs(
    title    = "Predicciones Fuera de Muestra — Expanding Window",
    subtitle = paste0("Cada punto proyecta un mes adelante sin ver datos futuros · ",
                      "RMSE OOS Modelo: ", rmse_oos_ols, "pp · AR(1): ", rmse_oos_ar1, "pp"),
    x = NULL, y = "Variación Mensual (%)", color = NULL, linetype = NULL
  ) +
  theme_minimal(base_size = 13) +
  theme(
    legend.position  = "top",
    plot.title       = element_text(face = "bold", color = "#0d2b5e", size = 15),
    plot.subtitle    = element_text(color = "#5a6474", size = 11),
    panel.grid.minor = element_blank(),
    panel.grid.major = element_line(color = "#eaecf0"),
    plot.background  = element_rect(fill = "white", color = NA)
  )
```

### Comparativa de RMSE — Modelo vs. Benchmarks

```{r graf-rmse-benchmark, fig.height=3.5}
rmse_comp <- tibble(
  Modelo = c("Nowcast OLS", "Benchmark AR(1)", "Random Walk"),
  RMSE   = c(rmse_oos_ols, rmse_oos_ar1, rmse_oos_rw),
  color  = c("#1a9e5c", "#e67e22", "#c0392b")
)

ggplot(rmse_comp, aes(x = reorder(Modelo, -RMSE), y = RMSE, fill = Modelo)) +
  geom_col(width = 0.5, alpha = 0.9) +
  geom_text(aes(label = paste0(RMSE, "pp")),
            hjust = -0.15, fontface = "bold", size = 4) +
  coord_flip() +
  scale_fill_manual(values = setNames(rmse_comp$color, rmse_comp$Modelo)) +
  scale_y_continuous(expand = expansion(mult = c(0, 0.2)),
                     labels = function(x) paste0(x, "pp")) +
  labs(
    title    = "RMSE Fuera de Muestra por Modelo",
    subtitle = "Menor RMSE = mejor poder predictivo",
    x = NULL, y = "RMSE (pp mensuales)"
  ) +
  theme_minimal(base_size = 13) +
  theme(
    legend.position    = "none",
    plot.title         = element_text(face = "bold", color = "#0d2b5e", size = 14),
    plot.subtitle      = element_text(color = "#5a6474"),
    panel.grid.major.y = element_blank(),
    plot.background    = element_rect(fill = "white", color = NA)
  )
```

### Importancia de Variables (Estadístico |t| con Newey-West)

```{r graf-coefs, fig.height=5}
nw_df <- nw_tidy %>%
  filter(term != "(Intercept)") %>%
  mutate(
    term_clean = relabel(term),
    direccion  = ifelse(estimate > 0, "Presión Inflacionaria", "Presión Deflacionaria"),
    t_abs      = abs(statistic)
  )

ggplot(nw_df, aes(x = reorder(term_clean, t_abs), y = t_abs, fill = direccion)) +
  geom_col(width = 0.65, alpha = 0.92) +
  geom_hline(yintercept = 1.96, linetype = "dashed", color = "#7a8494", linewidth = 0.7) +
  annotate("text", x = 1.3, y = 1.96 + 0.3, label = "t = 1.96 (95%)",
           color = "#7a8494", size = 3.2) +
  coord_flip() +
  scale_fill_manual(values = c("Presión Inflacionaria"  = "#c0392b",
                               "Presión Deflacionaria" = "#2d6ca2")) +
  scale_y_continuous(expand = expansion(mult = c(0, 0.08))) +
  labs(
    title    = "Fuerzas Impulsoras del CPI — Significancia Estadística",
    subtitle = "Estadístico |t| corregido con Newey-West por variable",
    x = NULL, y = "|Estadístico t|", fill = NULL
  ) +
  theme_minimal(base_size = 13) +
  theme(
    plot.title         = element_text(face = "bold", color = "#0d2b5e", size = 14),
    plot.subtitle      = element_text(color = "#5a6474", size = 11),
    legend.position    = "bottom",
    panel.grid.minor   = element_blank(),
    panel.grid.major.y = element_blank(),
    axis.text.y        = element_text(face = "bold", size = 11),
    plot.background    = element_rect(fill = "white", color = NA)
  )
```

### Distribución de Residuales (In-Sample)

```{r graf-residuales, fig.height=4}
res_df <- tibble(
  e     = residuals(M2) * 100,
  fecha = BASE_model$date
)

p1 <- ggplot(res_df, aes(x = e)) +
  geom_histogram(aes(y = after_stat(density)), bins = 25,
                 fill = "#2d6ca2", color = "white", alpha = 0.8) +
  stat_function(fun = dnorm,
                args = list(mean = mean(res_df$e), sd = sd(res_df$e)),
                color = "#c0392b", linewidth = 1.1, linetype = "dashed") +
  labs(title = "Distribución de Residuales", x = "Residual (pp)", y = "Densidad") +
  theme_minimal(base_size = 12) +
  theme(plot.title = element_text(face = "bold", color = "#0d2b5e"))

p2 <- ggplot(res_df, aes(x = fecha, y = e)) +
  geom_hline(yintercept = 0, color = "#cccccc") +
  geom_line(color = "#2d6ca2", alpha = 0.7) +
  geom_point(size = 0.8, color = "#0d2b5e") +
  labs(title = "Residuales en el Tiempo", x = NULL, y = "Residual (pp)") +
  theme_minimal(base_size = 12) +
  theme(plot.title = element_text(face = "bold", color = "#0d2b5e"))

grid.arrange(p1, p2, ncol = 2)
```

---

## 10. Conclusión

```{r conclusion, results='asis'}
cat(sprintf(
"El modelo seleccionado automáticamente presenta un **R² ajustado del %.2f%%** y un **RMSE fuera de muestra de %spp**, evaluado mediante expanding window sobre %d predicciones reales —sin contaminación de información futura—. Sus variables (%s) son todas significativas%s.\n\n",
adj_r_sq, rmse_oos_ols, nrow(oos_results),
paste(relabel(selected_vars), collapse = ", "),
ifelse(selection_ok, " y el modelo cumple las cuatro pruebas estadísticas exigidas (VIF, BP, DW, AD)", "")))

cat(sprintf(
"La proyección nowcasting para **%s** es de **%+.3f%% MoM**, lo que situaría la inflación interanual en **%.2f%%** (frente al %s%% observado en el cierre oficial anterior), con un margen de incertidumbre de ±%spp (RMSE fuera de muestra).\n",
mes_proyeccion, pred_mensual_pct, pred_yoy_pct,
ifelse(is.na(cpi_yoy_real), "N/D", sprintf("%.2f", cpi_yoy_real)), rmse_oos_ols))
```

---

*Modelo actualizado al `r format(Sys.Date(), "%d de %B de %Y")` · Fuentes: FRED (BLS / Federal Reserve / EIA), Bloomberg · Los resultados son de carácter informativo y no constituyen asesoría de inversión.*
